【裁判字號】    98,審抗,380
【裁判日期】    990104
【裁判案由】    拍賣抵押物
【裁判全文】
臺灣臺北地方法院民事裁定             98年度審抗字第380號
抗  告  人  甲○○
相  對  人  乙○○
上列抗告人因與相對人間請求拍賣抵押物事件，抗告人對於民國
九十八年十一月五日本院98年度司拍字第487號民事裁定提起抗
告，本院裁定如下：
    主  文
抗告駁回。
抗告程序費用新臺幣壹仟元由抗告人負擔。
    理  由
一、相對人於原審聲請意旨略以：抗告人於民國93年9月29日向
    相對人借用新臺幣（下同）2,000,000元，約定清償期為同
    年12月30日，並於同年9月30日以抗告人所有如原裁定附表
    所示之不動產設定抵押權為擔保，經登記在案。詎清償期屆
    至後，抗告人迄今未為清償。為此聲請拍賣抵押物裁定，以
    資受償等語。
二、本件抗告意旨略以：伊已陸續清償借款，相對人主張顯與事
    實不符，且相對人登記次序為第三順位抵押權，拍賣抵押物
    所得價金，於清償優先債權及強制執行費用後，相對人之債
    權顯無實現可能，即無執行實益。為此提起抗告，求為廢棄
    原裁定等語。
三、按抵押權人於債權已屆清償期而未受清償者，得聲請法院拍
    賣抵押物，就其賣得價金而受清償，民法第873條第1項定有
    明文。又聲請拍賣抵押物，屬非訟事件，法院所為准許與否
    之裁定，無確定實體法上法律關係存否之性質，於債權及抵
    押權之存否，並無既判力，故只須其抵押權已經依法登記，
    且債權已屆清償期而未受清償，法院即應為准許拍賣之裁定
    。而對於此項法律關係有爭執之人，為保護其權利，得提起
    訴訟，以謀解決，不得僅依抗告程序聲明其爭執，並據為廢
    棄准許拍賣抵押物裁定之理由（最高法院51年台抗字第269
    號判例、94年台抗字第270號裁定意旨參照）。
四、經查，本件相對人首開主張，業據其提出抵押權設定契約書
    影本、他項權利證明書影本、土地及建物登記謄本、借據影
    本等件為證。原裁定據以准許相對人拍賣抵押物之聲請，於
    法並無不合。雖抗告人具狀陳稱有持續繳款等情，惟此僅涉
    及兩造間債權債務範圍之實體爭執，縱然屬實，核屬實體事
    項之爭執，並非非訟程序所得加以審究，揆諸前揭說明，應
    由抗告人另行提起訴訟，以資解決。復查，抗告人主張本件
    相對人並無分配實益係爰引強制執行法第80 條之1規定為據
    ，惟民法並無準用之規定，縱然屬實，亦應由抗告人於執行
    程序中主張。準上，原審法院依民法第873條第1項所為准許
    拍賣抵押物之裁定，並無違誤。從而，抗告意旨指摘原裁定
    不當，聲明廢棄，為無理由，應予駁回。
五、據上論結，本件抗告為無理由。依非訟事件法第21條第2項
    、第24條第1項、第46條，民事訴訟法第495條之1第1項、第
    449條第1項、第78條，裁定如主文。
中    華    民    國    99    年    1     月    4    日
                  民事第六庭  審判長法  官   朱漢寶
                                    法  官   張瑜鳳
                                    法  官   吳定亞
以上正本係照原本作成。
本裁定除以適用法規顯有錯誤為理由，並經本院許可外，不得再
抗告。如提起再抗告，應於收受後10日內委任律師為訴訟代理人
向本院提出再抗告狀，並繳納再抗告費新臺幣1,000元。
中    華    民    國    99    年    1     月    4    日
                                    書記官   張婕妤

司法院資訊處製作；財團法人民間司法改革基金會備份。
